【裁判字號】    97,消債更,358
【裁判日期】    970905
【裁判案由】    更生事件
【裁判全文】
臺灣臺北地方法院民事裁定           97年度消債更字第358號
聲  請  人
即債務人    甲○○原名杜玉鳳.
上列當事人因消費者債務清理事件聲請更生，本院裁定如下：
    主  文
聲請及保全處分之聲請均駁回。
聲請費用由聲請人負擔。
    理  由
一、按債務人對於金融機構因消費借貸、自用住宅借款、信用卡
    或現金卡契約而負債務，在聲請更生或清算前，應提出債權
    人清冊，以書面向最大債權金融機構請求協商債務清償方案
    並表明共同協商之意旨，消費者債務清理條例第151條第1項
    定有明文。又聲請更生或清算不合程式或不備其他要件者，
    法院應以裁定駁回之，但其情形可以補正者，法院應定期間
    先命補正，復為同條例第8條所明定。
二、查本件債務人向本院聲請更生，雖主張：其有不能清償債務
    情事，已提出債權人清冊，以書面向最大債權金融機構即玉
    山商業銀行股份有限公司（下稱玉山銀行）請求共同協商債
    務清償方案（下稱前置協商），惟玉山銀行竟以申請文件不
    符規定逕自退件，顯見其無意開啟協商之門，且迄今已逾30
    日尚未開始協商。另國泰世華商業銀行股份有限公司（下稱
    國泰世華銀行）於債務人請求協商前已聲請法院開始強制執
    行程序，於債務人請求協商債務清償方案後仍不同意延緩執
    行，依消費者債務清理條例施行細則（下稱本條例施行細則
    ）第44條，視為協商不成立。且債務人之無擔保或無優先權
    之債務總額未逾新臺幣1, 200萬元，復未經法院裁定開始清
    算程序或宣告破產云云。惟查：
(一)、債務人確有對於金融機構因自用住宅借款、信用卡或現金卡
    契約而負債務，並於民國97年4月22日以台中文心路郵局存
    證信函第1941號向最大債權金融機構即玉山銀行請求前置協
    商債務，而於97年5月30日收受玉山銀行所發前置協商退件
    通知函等情，有上開文件在卷可稽。惟玉山銀行所發前置協
    商退件通知函，係以「債務人申請文件不符規定」為由而退
    件，並請債務人備齊必要文件後再重新提出申請，而非逕不
    予協商，若債務人未為相關補正時，本件前置協商之未開始
    便非可歸責於玉山銀行。否則，債務人均得以不提供必要文
    件供債權人審酌之方式，規避前置協商程序，而逕聲請更生
    及清算，對債權人非屬公平。本件債務人收受玉山銀行所發
    退件通知函後，未進一步確認係何等文件不符規定而尋求補
    正，反逕以此為由規避前置協商程序而聲請更生，難認該當
    消費者債務清理條例（下稱本條例）第153條之規定。
(二)、本條例施行細則第44條固規定：「債務人依本條例第151條
    第1項規定請求協商債務清償方案後，任一債權金融機構於
    協商期間內對其財產聲請強制執行者，視為協商不成立。債
    權金融機構於債務人請求協商前已聲請法院開始強制執行程
    序，而不同意延緩執行者，亦同。」該條之立法目的，係為
    使本條例所定債務協商機制，不致因債權金融機構對債務人
    聲請或繼續強制執行程序而落空，而求於債務人與債權人前
    置協商進行時，不使債務人之財產因個別執行程序進行而受
    影響。是以該條所定之強制執行，應專指本案執行為言，不
    包括保全執行在內。蓋保全執行僅係以查封或發扣押命令為
    手段，避免債務人任意處分其財產，僅帶有保全之性質，而
    不影響債務人財產權利之歸屬，故無使債務協商機制落空之
    虞。本件債權人國泰世華銀行對債務人所有不動產而聲請之
    執行，僅為假扣押之保全執行，有本院執行處97年執全己字
    第732號囑託查封登記書1紙在卷可稽，且假扣押執行一經辦
    理查封登記即生效力，性質上亦無延緩執行之可能，是揆諸
    前開說明，應無適用本條例施行細則第44條而視為協商不成
    立之餘地。
三、綜上，債務人與最大債權金融機構即玉山銀行雖未完成協商
    ，惟此未完成協商尚非可歸責於玉山銀行，且國泰世華銀行
    對債務人所為假扣押執行，亦無從視為協商不成立。是以本
    件債務人聲請更生，既未遵循消費者債務清理條例第151條
    第1項之規定先行債務協商，復無本條例第153條及施行細則
    第44條適用之餘地，且上開欠缺又屬無從補正，依上說明，
    自應駁回其更生之聲請，又聲請人更生之聲請既經駁回，其
    保全處分之聲請即無理由，亦應一併駁回，爰裁定如主文。
中    華    民    國    97    年    9     月    5     日
              民事第二十一庭法      官  林呈樵
上為正本係照原本作成
如不服本裁定，應於裁定送達後10日內，以書狀向本院提出抗告
，並繳納抗告費新臺幣1千元
中    華    民    國    97    年    9     月    5     日
                            書  記  官  方蟾苓


司法院資訊處製作；財團法人民間司法改革基金會備份。
